【裁判字號】    98,裁,2314
【裁判日期】    980924
【裁判案由】    土地增值稅
【裁判全文】
最  高  行  政  法  院  裁  定
                                      98年度裁字第2314號
上  訴  人  甲○○
訴訟代理人  陳世英  律師
被 上訴 人  臺北市稅捐稽徵處
代  表  人  乙○○
上列當事人間土地增值稅事件，上訴人對於中華民國98年6月18
日臺北高等行政法院97年度訴字第3132號判決，提起上訴，本院
裁定如下：
    主  文
上訴駁回。
上訴審訴訟費用由上訴人負擔。
    理  由
一、按對於高等行政法院判決之上訴，非以其違背法令為理由，
    不得為之，行政訴訟法第242條定有明文。依同法第243條第
    1項規定，判決不適用法規或適用不當者，為違背法令；而
    判決有同條第2項所列各款情形之一者，為當然違背法令。
    是當事人對於高等行政法院判決上訴，如依行政訴訟法第24
    3條第1項規定，以高等行政法院判決有不適用法規或適用不
    當為理由時，其上訴狀或理由書應有具體之指摘，並揭示該
    法規之條項或其內容；若係成文法以外之法則，應揭示該法
    則之旨趣；倘為司法院解釋或本院之判例，則應揭示該判解
    之字號或其內容。如以行政訴訟法第243條第2項所列各款情
    形為理由時，其上訴狀或理由書，應揭示合於該條項各款之
    事實。上訴狀或理由書如未依此項方法表明，或其所表明者
    與上開法條規定不合時，即難認為已對高等行政法院判決之
    違背法令有具體之指摘，其上訴自難認為合法。
二、緣上訴人於民國88年6月28日與訴外人何泱亮訂立買賣契約
    ，將其所有坐落臺北市○○區○○段1小段64、89及92地號
    等3筆土地（以下簡稱系爭土地），出售予何泱亮，且於88
    年7月1日向被上訴人所屬士林分處（以下簡稱士林稅稽分處
    ）申報系爭土地之移轉現值，並申請按行為時土地稅法第39
    條之2規定免徵土地增值稅，經該分處函復核准免徵在案。
    嗣被上訴人於查核買受人何泱亮之資金來源時，發現係訴外
    人章肇鵬利用具農民身分之何泱亮購買系爭土地，乃函請士
    林稅稽分處依法補徵原免徵之土地增值稅，經該分處於88年
    9月14日以北市稽士林乙字第8801941000號函（以下簡稱士
    林稅稽分處88年9月14日函）核定補徵土地增值稅計新臺幣
    （下同）10,492,535元。迨95年4月7日，上訴人始向被上訴
    人主張應予撤銷上開補徵土地增值稅之處分，經被上訴人於
    95年5月16日以北市稽法乙字第09560640300號復查決定（以
    下簡稱被上訴人95年5月16日復查決定）不予受理。上訴人
    仍不服，提起訴願經駁回，遂提起行政訴訟，經臺北高等行
    政法院95年度訴字第3585號裁定駁回，提起抗告，經本院97
    年度裁字第2072號裁定駁回其抗告而告確定在案。上訴人復
    於97年5月27日，向士林稅稽分處申請退還其前已繳納系爭
    土地中之64、92地號等2筆土地之土地增值稅計2,948,922元
    ，經該分處審查結果，認原補徵稅額並無違誤，乃於97年6
    月3日以北市稽士林甲字第09730949400號函（以下簡稱士林
    稅稽分處97年6月3日函）否准其退稅請求。上訴人不服，提
    起訴願，經士林稅稽分處審查後，於97年7月1日以北市稽士
    林甲字第09732376800號函（以下簡稱原處分）撤銷前97年6
    月3日函，並再次否准上訴人退稅之申請。上訴人仍不服，
    提起訴願，亦遭決定駁回，遂提起行政訴訟，經臺北高等行
    政法院97年度訴字第3132號判決駁回，上訴人對之提起上訴
    ，主張：原判決認定交易事實存於上訴人與章肇鵬間，本件
    基礎事實顯係以迂迴方式規避行為時土地法第30條規定，所
    有權移轉無效，則移轉登記應予塗銷，不生課徵土地增值稅
    的問題，原判決有不適用土地法第30條之違法。原判決一方
    面肯認何泱亮為章肇鵬人頭，卻容任違法行為時土地法第30
    條之買賣契約存在，並准予被上訴人課徵土地增值稅，其有
    判決理由矛盾之違法等語，雖以該判決違背法令為由，惟核
    其上訴理由，係就原審取捨證據、認定事實之職權行使，指
    摘其為不當，並就原審已論斷者，泛言未論斷，或就原審所
    為論斷，泛言其論斷矛盾，而非具體表明合於不適用法規、
    適用法規不當、或行政訴訟法第243條第2項所列各款之情形
    ，難認對該判決之如何違背法令已有具體之指摘。依首開規
    定及說明，應認其上訴為不合法。
三、據上論結，本件上訴為不合法。依行政訴訟法第249條第1項
    前段、第104條、民事訴訟法第95條、第78條，裁定如主文
    。
中    華    民    國    98    年    9     月    24    日
                    最高行政法院第四庭
                        審判長法官  劉  鑫  楨
                              法官  林  茂  權
                              法官  劉  介  中
                              法官  曹  瑞  卿
                              法官  陳  鴻  斌
以  上  正  本  證  明  與  原  本  無  異
中    華    民    國    98    年    9     月    25    日
                              書記官  張  雅  琴


司法院資訊處製作；財團法人民間司法改革基金會備份。
